臺灣臺中地方法院刑事判決　　　　　　　　　　　　　九十三年度易字第四六七號
　　公　訴　人　臺灣臺中地方法院檢察署檢察官
　　被　　　告　丙○○
右列被告因偽造文書案件，經檢察官聲請簡易判決處刑（九十三年度偵字第五七０號
），本院臺中簡易庭認不宜以簡易判決處刑，簽移本院刑事庭改依通常程序審理，嗣
經本院合議庭裁定由受命法官獨任行簡式審判程序，本院判決如左：
    主  文
丙○○盜用印章，足以生損害於公眾及他人，處有期徒刑貳月，如易科罰金，以參佰
元折算壹日。出具日期為九十二年十二月二十五日之七色企業有限公司在職證明書壹
張及變造之七色企業有限公司「台中市政府營利事業登記證」（證號0000000
0─００）壹張，均沒收。
    事  實
一、丙○○於民國九十二年間犯公共危險罪，經本院台中簡易庭於九十二年十一月二
    十九日判處拘役五十五日，如易科罰金，以三百元折算一日確定。丙○○明知其
    係七色企業有限公司（下稱七色公司）之負責人，而七色公司已停業，詎其為向
    台灣台中地方法院檢察署聲請辦理前開案件刑罰之易科罰金事宜，竟於九十二年
    十二月二十五日七時許，在台中市○區○○街一０二號五樓其住處，擅自將由不
    詳之人以電腦打字並列印之「甲○○」（直式）字條二張黏貼在七色公司之「台
    中市政府營利事業登記證」（證號00000000─００）正本上之申請人處
    及負責人欄，以覆蓋原各該欄處之「丙○○」字樣，而變造七色公司之營利事業
    登記證一份；復明知七色公司已停業，其為七色公司之負責人而非經理，竟於同
    一時、地，接續於出具日期為九十二年十二月二十五日之七色公司在職證明書上
    ，虛偽記載：丙○○擔任七色公司之經理，自八十八年八月一日起在該公司服務
    迄今等，並於上述在職證明書之負責人簽章欄偽造「甲○○」之署押一枚，而偽
    造該在職證明之特種文書。丙○○復未經甲○○同意，於上開同一時、地，以其
    前因與甲○○業務往來之需而獲甲○○同意刻製之「甲○○」印章一枚，接續盜
    用蓋在前開變造之七色公司營利事業登記證影本上之空白處、上開在職證明書上
    負責人簽章欄各一次，並均蓋用七色公司之印章，以示七色公司證明該營利事業
    登記證影本與正本相符之意，及丙○○確在七色公司任職經理，足以生損害於台
    中市政府對公司管理之正確性及甲○○、七色公司。丙○○嗣於九十二年十二月
    二十六日九時二十六分許，持前開變造之七色公司營利事業登記證影本及在職證
    明書，至台灣台中地方法院檢察署第二辦公大樓一樓執行科書記官辦公室之法股
    書記官林壽南辦公桌旁櫃檯，向書記官林壽南聲請辦理前開公共危險案件被處拘
    役五十五日之易科罰金事宜，而行使變造之七色公司營利事業登記證、在職證明
    ，再由書記官轉交承辦檢察官審核，足以生損害於台中市政府對公司管理之正確
    性、甲○○、七色公司及台灣台中地方法院檢察署對受刑人聲請易科罰金審核之
    正確性。經承辦檢察官當場發覺該營利事業登記證為變造，乃將丙○○逮捕，並
    交警查證，而得悉上情，並扣得丙○○犯罪所得之出具日期為九十二年十二月二
    十五日之七色公司在職證明書及變造之七色公司「台中市政府營利事業登記證」
    （證號00000000─００）各一張。
二、案經臺灣臺中地方法院檢察署檢察官自動檢舉偵查後聲請簡易判決處刑。
    理  由
一、訊據被告丙○○對於右揭犯罪事實坦承不諱，且有變造之七色公司營利事業登記
    證、在職證明書、臺灣臺中地方法院檢察署聲請易科罰金審核表附於偵查卷可稽
    ，本件事證明確，被告犯行堪以認定。
二、按營利事業登記證為特許證、在職證明書係關於服務之證書，均為刑法第二百十
    二條所規定之特種文書，核被告所為，就偽造「甲○○」署押部分，係犯刑法第
    二百十七條第一項之偽造署押罪；就盜用「甲○○」印章部分，係犯刑法第二百
    十七條第二項之盜用印章罪；就變造七色公司之營利事業登記證後持以行使部分
    ，係犯刑法第二百十六條、第二百十二條之行使變造特種文書罪；就其偽造在職
    證明書後持以行使之部分，則係犯刑法第二百十六條、第二百十二條之行使偽造
    特種文書罪。被告於變造之七色公司營利事業登記證影本上之空白處、在職證明
    書之負責人欄上各盜用「甲○○」印章一次之舉動，均為其為獲得易科罰金之處
    分，基於單一犯意，接續實施行為之一部，為接續犯，應僅論以一個盜用印章罪
    。被告變造七色公司之營利事業登記證、偽造在職證明書後，復持以行使，其變
    造、偽造之低度行為已為行使之高度行為吸收，均不另論罪。又刑法第二百十二
    條係就公私特種文書之偽造及變造而為規定，而偽造署押、盜用印章刑法第二百
    十七條第一、二項既有獨立處罰之規定，則於偽造、變造刑法第二百十二條之文
    書同時偽造署押、盜用印章者，即難僅論以該條之罪而置刑法第二百十七條第一
    、二項之罪於不問。況依刑法第二百十七條第一、二項之規定，偽造署押、盜用
    印章者，尚均處以三年以下有期徒刑，倘於偽造、變造同法第二百十二條之文書
    而又偽造署押或盜用印章者，反依同法第二百十二條之規定僅處以一年以下有期
    徒刑、拘役或三百元以下之罰金，尤恐輕重失衡，有違立法之本意。是以本院認
    被告所犯偽造上開在職證明書與偽造署押罪間、變造營利事業登記證與盜用印章
    罪間，各有方法結果之牽連關係，為牽連犯，依刑法第五十五條規定，應分別從
    一重之偽造署押、盜用印章罪處斷（司法院院解字第三０二０號、大法官會議解
    釋釋字第八十二號解釋參照）。被告以一行為觸犯偽造署押、盜用印章罪，為想
    像競合犯，應從其中情節較重之盜用印章罪處斷（盜用印章二次、偽造署押一次
    ）。被告偽造在職證明之特種文書復持以行使部分，業據公訴人於起訴書之事實
    欄載明，僅於證據並所犯法條欄內漏列該部分所犯之法條而已，應認已起訴，自
    應併予審理。爰審酌被告之品行、意圖獲得檢察官易科罰金之處分，始盜用甲○
    ○之印章，冒用其名義變造七色公司之營利事業證記證，偽造在職證明，不僅足
    生損害於甲○○，亦有害於檢察署對受刑人聲請易科罰金審核之正確性及台中市
    政府對公司管理之正確性，其手段、犯罪所生損害不大，犯後坦承犯行、態度良
    好等一切情狀，量處如主文所示之刑，並諭知易科罰金之折算標準。扣案出具日
    期為九十二年十二月二十五日之七色公司在職證明書及變造之七色公司「台中市
    政府營利事業登記證」（證號00000000─００）各一張，均係被告犯罪
    所得之物，應依刑法第三十八條第一項第二款之規定宣告沒收。至於上開在職證
    明書上偽造之「甲○○」署押一枚，因本院已就該等偽造之在職證明，宣告沒收
    ，自無庸再依刑法第二百十九條規定，另就該等偽造之署押宣告沒收，併予敘明
    。
據上論斷，應依刑事訴訟法第四百五十二條、第二百七十三條之一第一項、第二百九
十九條第一項前段，刑法第二百十六條、第二百十二條、第二百十七條第一項暨第二
項、第五十五條、第四十一條第一項前段、第三十八條第一項第三款，罰金罰鍰提高
標準條例第一條前段、第二條，判決如主文。
本案經檢察官乙○○到庭執行職務。
中      華      民      國    九十三    年      六      月    二十一    日
                              臺灣臺中地方法院刑事第十一庭
                                  法  官  黃  渙  文
右正本證明與原本無異。
如不服本判決，應於送達後十日內向本院提出上訴狀 （須附繕本） ，上訴於台灣高
法院台中分院。
                                  書記官
中      華      民      國    九十三    年      六      月    二十一    日
附錄論罪科刑法條
刑法第二百一十六條：
行使第二百十條至第二百十五條之文書者，依偽造、變造文書或登載不實事項或使登
載不實事項之規定處斷。
刑法第二百一十二條：
偽造、變造護照、旅券、免許證、特許證及關於品行、能力服務或其他相類之證書、
介紹書，足以生損害於公眾或他人者，處一年以下有期徒刑、拘役或三百元以下罰金
。
刑法第二百一十七條：
偽造印章、印文或署押，足以生損害於公眾或他人者，處三年以下有期徒刑。
盜用印章、印文或署押，足以生損害於公眾或他人者，亦同。
